臺灣苗栗地方法院刑事判決
111年度易字第420號
公  訴  人  臺灣苗栗地方檢察署檢察官
被      告  吳鼎昌


上列被告因公然侮辱案件，經檢察官提起公訴 （110年度偵字第
7817號），本院判決如下：
    主  文
本件公訴不受理。
    理  由
一、公訴意旨詳如起訴書所載（如附件）。
二、按起訴之程序違背規定者，應諭知不受理之判決；又不受理
    判決，得不經言詞辯論為之，刑事訴訟法第303條第1款、第
    307條分別定有明文。而刑事訴訟係對於特定被告之特定犯
    罪事實所進行之程序，被告在刑事訴訟上具有為訴訟主體及
    訴訟客體之地位，不僅是刑事訴訟之當事人，更為訴訟程序
    之對象。如於檢察官偵查中，被告死亡，依刑事訴訟法第25
    2條第6款之規定，檢察官應為不起訴之處分，以終結其偵查
    程序。如於法院審理中，被告死亡者，法院始依刑事訴訟法
    第303條第5款之規定為不受理之判決，以終結其訴訟關係。
    惟於檢察官偵查時，被告已死亡，而檢察官疏未查明，未依
    上述規定為不起訴處分，仍向該管法院起訴者，因檢察官提
    出起訴書於管轄法院產生訴訟繫屬時，該被告早已死亡，訴
    訟主體業已失其存在，訴訟程序效力並不發生，其起訴程序
    違背規定至明，此際法院即應依刑事訴訟法第303條第1款規
    定，判決不受理，始符法意。另所謂「起訴」者，係指案件
    繫屬於法院之日而言（最高法院81年度台上字第876號、90 
    號判決意旨參照）。　　　　
三、經查，被告因涉嫌本案公然侮辱，經臺灣苗栗地方檢察署檢
    察官於民國111年7月14日提起公訴，並於111年8月23日繫屬
    於本院等情，有上開起訴書、該署111年8月19日苗檢松調11
    0偵7817字第1119020265號函上本院之收狀章戳附卷可稽。
    惟被告已於111年8月17日死亡，斯時案件尚未繫屬本院，有
    被告之個人基本資料查詢結果、相驗屍體證明書各1份在卷
    可佐。顯見被告在本案繫屬本院前即已死亡，本案已無審判
    之對象，揆諸前揭說明，本案起訴之程序自屬違背規定，爰
    不經言詞辯論，逕為諭知不受理之判決。
據上論斷，應依刑事訴訟法第303條第1款、第307條，判決如主
文。
中　　華　　民　　國　　111 　年　　10　　月　　6 　　日
                  刑事第四庭  法  官  魏宏安
以上正本證明與原本無異。　　　　　　　　　　　　　　　　
如不服本判決應於收受判決後20日內向本院提出上訴書狀，並應
敘述具體理由。其未敘述上訴理由者，應於上訴期間屆滿後20日
內向本院補提理由書(均須按他造當事人之人數附繕本)「切勿逕
送上級法院」。告訴人或被害人如對本判決不服者，應具備理由
請求檢察官上訴，其上訴期間之計算係以檢察官收受判決正本之
日期為準。　　　　　　　　　　　　　　　　　　　　　　　
中　　華　　民　　國　　111 　年　　10　　月　　6 　　日
                              書記官  魏美騰
附件：
臺灣苗栗地方檢察署檢察官起訴書
                                     110年度偵字第7817號
　　被　　　告　吳鼎昌　男　33歲（民國00年0月00日生）
　　　　　　　　　　　　住苗栗縣○○鎮○○里0鄰○○00號
　　　　　　　　　　　　國民身分證統一編號：Z000000000號
上列被告因妨害名譽案件，已經偵查終結，認應提起公訴，茲將
犯罪事實及證據並所犯法條分敘如下：
　　　　犯罪事實
一、吳鼎昌於民國110年8月9日18時4分許，因駕駛車牌號碼000-
    0000自用小貨車，在苗栗縣竹南鎮仁愛路與和仁街交岔路口
    ，與同路段騎乘機車之詹倢宇、楊曉玲行車糾紛，3人停車
    於上開不特定多數人可共見共聞之路口而起爭執。吳鼎昌竟
    基於公然侮辱之犯意，向詹倢宇口出「幹你娘」等語，向楊
    曉玲口出「你白吃喔你有病是嗎？」等語，足以貶損詹倢宇
    、楊曉玲之人格及社會評價。
二、案經詹倢宇、楊曉玲訴由苗栗縣警察局竹南分局報告偵辦。
　　　　證據並所犯法條
一、證據清單
編號 證據名稱 待證事實 1 被告吳鼎昌偵訊中之供述 供稱確實有罵「幹你娘」、「你有病」等語。 2 證人即告訴人詹倢宇、楊曉玲警詢時之證述 全部犯罪事實 3 案發當時現場錄影畫面勘驗筆錄 佐證吳鼎昌之公然侮辱犯行。 
二、核被告所為，係犯刑法第309條第1項之公然侮辱罪嫌。另報
    告意旨認被告攔停詹倢宇、楊曉玲另構成刑法第304條第1項
    強制、第305條恐嚇罪部分，然觀卷內事證，被告上開言詞
    ，非係以加害生命、身體、自由、名譽、財產之事恫嚇告訴
    人，而現今社會遇行車糾紛雙方停車於路邊理論情形實屬常
    見，被告客觀上未見有持續不斷阻止詹倢宇、楊曉玲騎車離
    去等行為，無積極證據足認有使告訴人行無義務之事或妨害
    其等行使權利，主觀上亦難認確有強制之犯意，與各該罪構
    成要件不符，然縱使構成，亦與本案起訴部分基本社會事實
    為同一，爰不另為不起訴之處分。
三、依刑事訴訟法第251條第1項提起公訴。
　  此　致
臺灣苗栗地方法院
中　　華　　民　　國　 111　　年　　7 　　月　　14　　日
  　　　　　　　　　　　　　  檢  察  官  簡泰宇
本件證明與原本無異 
中　　華　　民　　國　 111　　年　　8 　　月　　4 　　日
                              書  記  官  吳孟美
附錄本案所犯法條全文
中華民國刑法第309條
公然侮辱人者，處拘役或 9 千元以下罰金。
以強暴犯前項之罪者，處 1 年以下有期徒刑、拘役或 1 萬 5
千元以下罰金。